【裁判字號】    99,交聲,583
【裁判日期】    990629
【裁判案由】    聲明異議
【裁判全文】
臺灣彰化地方法院交通事件裁定        99年度交聲字第583號
原處分機關
即移送機關  交通部公路總局臺中區監理所彰化監理站
異  議  人
即受處分人  林圍守
上列受處分人因違反道路交通管理處罰條例案件，對於交通部公
路總局臺中區監理所彰化監理站民國99年5月28日所為之處分（
彰監四字第裁64-I00000000號裁決書），聲明異議，本院裁定如
下：
    主  文
原處分撤銷。
林圍守汽車駕駛人，駕駛汽車經測定酒精濃度超過規定標準，處
罰鍰新台幣參萬肆仟伍佰元，並吊扣小型車普通駕駛執照拾貳個
月，及施以道路交通安全講習。
    理  由
一、原處分機關略以：異議人即受處分人林圍守於民國99年5月
    27日晚上8時39分許，駕駛車牌號碼8L-6695號自用小客車，
    行經彰化縣大城鄉大城消防隊前，經警方攔檢實施酒測，測
    得呼氣酒精濃度達每公升0.48毫克，超過規定標準，為警當
    場掣單舉發，乃依道路交通管理處罰條例第35條第1項第1款
    、第24條第1項第2款規定，裁處受處分人罰鍰新臺幣34,500
    元，並吊扣駕駛執照12個月，及施以道安講習之處分等語。
二、聲明異議意旨略以：異議人酒後駕駛自小客車違規，需吊扣
    駕照，因本人領有之大客車駕照，係賴以生存之工具，盼勿
    吊扣大客車駕照，懇請鈞院另為適法之處分，爰提出本件聲
    明異議等語。
三、按汽車駕駛人飲用酒類或其他類似物後，其吐氣所含酒精濃
    度超過每公升0.25毫克者，不得駕車，道路交通安全規則第
    114條第2款定有明文。又汽車駕駛人，駕駛汽車經測試檢定
    酒精濃度超過規定標準者，處新臺幣15,000元以上60,000元
    以下罰鍰，並當場移置保管其車輛及吊扣其駕駛執照1 年，
    復應接受道路交通安全講習，道路交通管理處罰條例第35條
    第1項第1款、第24條第1項第2款亦分別定有明文。又按94年
    12月14日修正前之道路交通管理處罰條例第68條規定：「汽
    車駕駛人，因違反本條例及道路交通安全規則之規定，受吊
    扣或吊銷駕駛執照處分時，吊扣或吊銷其持有各級車類之駕
    駛執照。」係指違規人持有之各級車類駕駛執照均應予吊扣
    或吊銷，然道路交通管理處罰條例第68條業於94年12月14日
    經修正公布並於95年3月1日施行，修正施行後之條文業已刪
    除「吊扣或」等字，即已將受吊扣駕駛執照之處分係吊扣其
    持有之各級車類駕駛執照部分之規定廢除，依現行條文之解
    釋，即係受吊銷駕照處分者，仍維持吊銷其持有之各級車類
    駕駛執照，至於受吊扣駕照處分者，則僅限於吊扣其違法或
    違規當時所駕駛車輛之駕駛執照，不得同時一併吊扣其持有
    之其他各級車類駕駛執照（臺灣高等法院臺中分院96年度交
    抗字第136號、第648號裁定相同意旨參照）。此一條文修正
    之立法說明略以：「原條文將違法或違規駕駛人所持有各級
    車類之駕駛執照一併吊扣或吊銷，失之過酷，影響人民工作
    及生活甚鉅，爰修正之」等語，其立法意旨在於最高級車類
    之駕駛執照係受處分人賴以維生之工具，而受處分人駕駛較
    低級車類之車輛違規受罰，卻一併吊扣其最高級車類駕駛執
    照，對受處分人之工作權及生存權造成極大之損害，有違比
    例原則，故予修法。是在道路交通管理處罰條例第68條於95
    年3月1日修正施行後，其受「吊扣駕駛執照」處分者，則僅
    「吊扣」其違法或違規當時所駕駛車輛之駕駛執照，而不再
    吊扣其持有各級車類之駕駛執照甚明。至上開道路交通安全
    規則對於汽車駕駛執照之管理，採取一照原則，固然導致駕
    駛人違規酒駕時，有執行吊扣駕駛執照上之困難，然此關於
    駕駛執照管理所衍生之問題，宜由執法機關設法解決，尚不
    得因執行困難或法規漏洞，即置立法修正通過之條文不予遵
    守適用，遽擴張解釋認應吊扣受處分人持有各級車類之駕駛
    執照，併予敘明。
四、經查：
（一）本件受處分人酒後駕駛車牌號碼8L-6695號號自用小客車
      ，於99年5月27日晚上8時39分許，在彰化縣大城鄉大城消
      防隊前，為警攔停實施酒測，測得其呼氣酒精濃度為每公
      升0.48毫克，超過規定標準，經警當場掣單舉發等情，為
      受處分人所不爭執，並有彰化縣警察局舉發違反道路交通
      管理事件通知單、原處分機關99年5月28日彰監四字第裁6
      4-I00000000號裁決書各1份在卷可稽。是受處分人於上開
      時、地，有駕駛自用小客車經測試檢定酒精濃度超過規定
      標準之違規行為，堪以認定。
（二）本件受處分人之違規行為係發生於99年5月27日，自有修
      正後道路交通管理處罰條例第68條規定之適用。而依前揭
      說明，駕駛人受吊扣駕駛執照處分時，不再吊扣其持有各
      級車類之駕駛執照，故原處分機關於作成吊扣駕駛執照處
      分時，應就行為人所應吊扣之駕駛執照種類予以限定，始
      符合依法行政原則。受處分人為本件違規時，係駕駛自用
      小客車，此有彰化縣警察局彰警交字第I00000000號號舉
      發違反道路交通管理事件通知單在卷可憑，揆諸前開說明
      ，其依法所受之處分應為限制其駕駛自用小客車之權利，
      即吊扣其小型車普通駕駛執照，而不得連同其餘車類之駕
      駛執照一併吊扣。原處分機關未審酌及此，就吊扣駕駛執
      照部分，未予區分違規駕駛之車類，遽將受處分人所有之
      駕駛執照全部吊扣，於法實有違誤，從而，本件受處分人
      此部分異議理由，自屬可採。又本件受處分人就原處分裁
      處罰鍰及施以道安講習部分，雖未聲明異議，然因酒後駕
      車僅有一交通違規行為，且有關其處罰效果之罰鍰、吊扣
      駕駛執照與施以道路交通安全講習等與該交通違規行為是
      否存在，均無從分離，本院自應就原處分全部加以審理（
      臺灣高等法院暨所屬法院98年法律座談會刑事類提案第23
      號研討結果參照）。從而，本件經異議為有理由，原處分
      應予以撤銷，並諭知如主文第二項所示之處分。
五、據上論結，應依道路交通管理處罰條例第87條第2項，道路
    交通案件處理辦法第20條前段之規定，裁定如主文。
中    華    民    國    99    年    6     月    29    日
                  交通法庭        法  官  黃玉齡
以上正本證明與原本無異。
如不服本裁定，應於裁定送達後5日內向本院提出抗告狀 (須附
繕本 )。
中    華    民    國    99    年    6     月    29    日
                                  書記官  黃鏽金

司法院資訊處製作；財團法人民間司法改革基金會備份。
